臺灣臺南地方法院臺南簡易庭民事判決
110年度南簡字第1011號
原      告  林儀芳

訴訟代理人  蘇清水律師
            蘇國欽律師
            王嘉豪律師
複 代理 人  黃聖珮律師
被      告  林進忠

法定代理人  林孟蓁
訴訟代理人  蔡東泉律師
上列當事人間請求侵權行為損害賠償事件，經本院於民國110年7
月27日言詞辯論終結，茲判決如下：
    主  文
被告應給付原告新臺幣肆拾壹萬柒仟陸佰捌拾貳元，及自民國一
百零九年四月十日起至清償日止，按年息百分之五計算之利息。
原告其餘之訴駁回。
訴訟費用由被告負擔百分之十一，餘由原告負擔。
本判決原告勝訴部分得假執行。但被告如以新臺幣肆拾壹萬柒仟
陸佰捌拾貳元為原告預供擔保，得免為假執行。
　　事實及理由
一、原告起訴主張：緣被告於民國107年3月17日上午0時22分許
    ，徒步沿臺南市○○區○○○路000號前由北往南方向行走，依當
    時情形，夜間有照明，柏油路面乾燥、無障礙物，視距良好
    ，竟疏未注意即貿然違規穿越雙黃線，且未注意左右來車，
    適有原告騎乘車號000-0000號普通重型機車（下稱系爭機車
    ）沿中山南路由西向東方向行駛，於臺南市○○區○○○路000號
    對向之外側車道與之發生碰撞，原告因此人車倒地，受有第
    一二頸椎併骨折之傷害，原告所有系爭機車亦因而受損。原
    告因被告前揭侵權行為，支出醫療費用新臺幣（下同）16,3
    06元、租用胸頸支撐架、頸架而增加生活支出76,100元【計
    算式：胸頸支撐架68,200元＋頸架7,900元＝76,100元】、以
    每日2,200元計算傷後住院5天並休養3個月之全日看護費用
    共209,000元【計算式：66,000元/月×（3月＋5/30日＝209,00
    0元】、系爭機車修復費用21,550元，且受有以107年最低基
    本薪資每月22,000元計算上開住院、休養期間之不能工作損
    失69,740元【計算式：22,000元×（3月＋5/30日＝69,740元】
    ，另依據原告至國立成功大學醫學院附設醫院（下稱成大醫
    院）就診時之109年7月7日診斷證明書中醫師囑言：「病患
    因上述診斷，目前仍有頸椎痠痛之後遺症，不宜粗重工作。
    」，原告因第一二頸椎骨折，造成於腦神經及脊髓神經之外
    傷或其他原因之神經痛，且上開傷害至今已長達兩年多，依
    其疼痛發作頻度，疼痛強度與持續時間及疼痛原因，應認定
    失能等級為7，受有勞動能力減損2,505,315元，又預估未來
    醫療費用20萬元。而原告因本件傷害導致受傷期間日常生活
    無法自理，需專人照顧協助起居，生活備覺不便，且原告傷
    勢難以痊癒，頸椎活動、神經功能未完全回復，未來有可能
    造成脊髓和神經的壓迫，四肢癱軟、脖子無法轉動之後遺症
    ，對原告精神上及心理上顯造成重大打擊及創傷，而受有相
    當程度之痛苦，應可請求精神慰撫金800,000元等情，爰依
    民法第184條第1項前段、第193條第1項、第195條規定，求
    為判命：㈠被告應給付原告3,903,667元，及自起訴狀繕本送
    達翌日起至清償日止，按年息百分之5計算之利息。㈡願供擔
    保請准宣告假執行之判決等語。
二、被告則以：　　
  ㈠緣被告因本件車禍亦受有「1.頭部外傷併左側硬腦膜下出血
    併腦挫傷出血，右側硬腦膜下出血，鼻骨骨折；2.慢性雙側
    硬腦膜下出血；3.水腦症」等重傷害，經向鈞院對原告提出
    民事訴訟，經鈞院以109年度訴字第408號受理中，又經向臺
    灣臺南地方檢察署（下稱臺南地檢署）對原告提出刑事告訴
    ，亦經臺南地檢署以108年度調偵字第1380號對原告提起公
    訴，現由鈞院以109年度交易字第759號審理中。
　㈡而本件車禍之肇事責任經臺南地檢署委託「財團法人成大研
    究發展基金會」鑑定（下稱系爭鑑定）之結果，係認被告雖
    違規跨越雙黃線，惟仍持續左右觀看來車狀況，且於兩側車
    流量低之情形下，緩步穿越雙黃線；但原告騎乘系爭機車雖
    未超速，以事發地點環境良好，原告無不能注意之情形下，
    卻未能注意行車正前方及左、右前方，已緩步穿越雙黃線之
    被告，以致不及減速向右迴避之適當反應措施，致未煞車而
    正面撞擊被告，應認原告就本件車禍之發生亦具有過失，其
    中被告在兩側來車流量低、謹慎的情況下，違規跨越雙黃線
    穿越中山南路，應負過失比例為50-60%、原告未能警覺注意
    前方緩步穿越的被告，在沒有迴避的情況下，正面撞上被告
    ，應負過失比例為40-50%。
  ㈢是基於本件車禍發生當時原告係20歲之年輕人，相較於被告
    係62歲之中老年人，原告之反應能力應較被告為快速，而應
    能迅速為適當反應措施，然原告卻未能採取略微減速向右迴
    避之適當反應措施，則綜合本件交通事故之肇事發生原因、
    兩造間之注意能力高低、採取適當反應措施之可能性等，併
    參照財團法人成大研究發展基金會之鑑定意見為判斷過失責
    任比例，被告認為兩造應各自承擔50%之過失比例責任，始
    為合理。被告自得依民法第217條第1項之規定，請求減輕被
    告應賠償原告之損害賠償數額。
　㈣原告雖陳稱：本件事發當時，其左前方有一部休旅車擋住其
    視線，又其與前車距離只有1秒之間距，無法滿足停車視距2
    .5秒之要求，故其對本件車禍發生並無過失云云。但此係原
    告與前車未保持適當之距離，與其撞上被告無關；且依據系
    爭鑑定報告內所截錄之錄影畫面，可知休旅車係於原告撞上
    被告後才經過該路段，原告前方視線並未受到阻礙，再以原
    告於警詢中自承系爭車輛係屬新車，煞車狀況自屬良好，實
    無見到被告卻無法立即煞停，但倒地留下19.2公尺刮地痕之
    可能，可見原告車速甚快，且未注意車前狀況，系爭鑑定報
    告結果，應屬可採。
  ㈤就原告請求本件車禍所生損害賠償金額，表示意見如下：
　⒈被告對於原告主張其因本件車禍而支出醫療費用16,306元、
    因傷租用胸頸支撐架、頸架而增加生活支出共76,100元、以
    107年每月最低基本工資22,000元計算原告因傷住院5日及休
    養3月之不能工作損失共69,740元部分，均不爭執。
　⒉看護費用之部分：對原告主張其自107年3月17日至107年3月2
    2日住院5天，以每日2,200元計算之全日看護費用共11,000
    元部分不爭執。但依據成大醫院109年12月16日以成附醫秘
    字第1090025181號函附病情鑑定報告書（下稱系爭病情鑑定
    報告書）中「相關病情及醫療情形」一、㈡所載，可知原告
    休養期間不需專人看護，其請求此段期間之看護費用，應屬
    無理由。
  ⒊財物損失之部分：就原告主張其所有系爭機車因本件車禍受
    有21,550元車體損害之部分。查系爭機車之發照日期（即出
    廠日期）為106年11月13日，迄至107年3月17日本件車禍發
    生時，已使用5月（不滿1月者，以月計），而原告支出系爭
    機車之修復費用中，零件費用14,410元，應扣除折舊額1,50
    1元，故原告請求財物損失部分應僅於20,049元之範圍内【
    計算式：21,550元-1,501元=20,049元】，始為有理由。
  ⒋勞動能力減損之部分：原告雖主張因本件車禍受有勞動能力
    減損2,505,315元損害，然原告所稱其因被告侵權行為導致
    第一二頸椎併骨折等傷害已達半年，未來「有可能」有全身
    癱軟，脖子無法轉動之後遺症，而無法從事勞動之損害，均
    屬原告個人之臆測。又原告稱其現行身體狀態應符合依勞工
    保險失能給付標準中失能等級7，亦未見任何證據證明。且
    原告所受傷害經送成大醫院鑑定之結果，已就原告日後有無
    從事其所學之物理治療工作之情形，判定減損勞動能力各3％
    及2％，原告請求被告賠償勞動能力減損2,505,315元，並無
    依據。
　⒌預估未來醫療費用之部分：原告雖主張未來可能有再次接受
    頸椎固定手術等治療，而請求未來醫療費用20萬元，但此部
    分主張均屬原告所臆測，且醫療費用之數額亦係原告所自行
    預估，未見任何證據以實其說，況本件經送成大鑑定之結果
    ，系爭病情鑑定報告已載明原告應無再接受其他手術之必要
    ，是其此部分之主張應無理由。
　⒍精神慰撫金之部分：
　①被告因本件車禍亦受有「1.頭部外傷併左側硬腦膜下出血併
    腦挫傷出血，右側硬腦膜下出血，鼻骨骨折；2.慢性雙側硬
    腦膜下出血；3.水腦症」等重傷害，致被告經奇美醫院診斷
    認定「目前因中樞神經統遺存極度障害（意識障礙（昏迷指
    數：10分）及右側肢體癱瘓），症狀固定，終身無工作能力
    ，日常生活皆需他人周密照顧（需人灌食、需人抽痰）」，
    已完全尚失工作能力及行動能力，且經法院為監護宣告，相
    較於原告之傷勢，被告受有更嚴重之身體及精神損害。
　②且經觀諸原告以「iy_fang」為暱稱，上傳於Instagram（以
    下簡稱IG）之網路平台上，其於107年5月4日、同年月12日
    、同年月20日、同年6月15日、108年4月6日、同年月10日、
    同年12月15日之限時動態及貼文内容，可知被告於傷後不及
    2月，即已可逛夜市、出門遊玩、參加畢業典禮，甚至出國
    遊玩，並無原告所述「受傷期間日常生活無法自理，需專人
    照顧協助起居」及「原告傷勢難以痊癒，頸椎活動、神經功
    能未完全回復。未來有可能造成脊髓和神經的壓迫，四肢癱
    軟，脖子無法轉動之後遺症」等情形，則原告主張其因本件
    車禍所受傷害，造成其重大打擊及創傷，致受有相當程度之
    痛苦，即顯有疑義。
　③再參考臺灣新竹地方法院104年度訴字第102號民事判決（下
    稱該案）之車禍案例事實，該案原告係受有「頭部外傷、頸
    椎多處骨折併關節移位、骨盆骨折、左肩撕裂傷、頭皮撕裂
    傷、臀部四肢背部多處磨擦傷等傷害」，而該案法院係認定
    該案原告請求精神慰撫金100萬元，尚嫌過高，應以20萬元
    為適當。是以本件原告所受傷勢較為輕微，再考量被告所受
    重傷害之傷勢，以及兩造間之身分、地位、經濟狀況，原告
    已無須再接受其他手術之必要，且估算勞動能力減損2％-3％
    等情，被告認為原告請求精神慰撫金80萬元，實屬過高，於
    5萬元之範圍内，始為合理。
  ㈥並聲明：⒈原告之訴駁回。⒉如受不利判決被告願供擔保，請
    准宣告免為假執行。
三、本件原告主張被告於107年3月17日上午0時22分許，徒步沿
    臺南市○○區○○○路000號前由北往南方向行走，依當時情形，
    夜間有照明，柏油路面乾燥、無障礙物，視距良好，竟違規
    穿越雙黃線，適有原告騎乘系爭機車沿中山南路由西向東方
    向行駛，於臺南市○○區○○○路000號對向之外側車道與之發生
    碰撞，原告因此人車倒地，受有第一二頸椎併骨折之傷害，
    而被告因上開過失傷害之行為，業經臺南地檢署檢察官於10
    9年8月25日以108年度調偵字第1380號起訴書提起公訴，並
    經本院刑事庭以109年度交易字第759號過失致重傷害等案件
    （下稱系爭刑事案件）審理在案等情，業據原告提出成大醫
    院107年5月18日、109年7月7日中文診斷證明書為證（見本
    院新調字卷第23頁、本院卷一第91頁），並經本院依職權調
    閱本件車禍之現場調查紀錄暨相關資料、兩造之臺灣高等法
    院被告前案紀錄表、系爭刑事案件全卷（見本院新調字卷第
    73頁至第125頁、本院卷一第53頁及外放證物）後查證屬實
    ，且為被告所不爭執，應堪信為真正。
四、按分向限制線，用以劃分路面成雙向車道，禁止車輛跨越行
    駛，並不得迴轉；本標線為雙黃實線，線寬及間隔均為10公
    分。除交岔路口或允許車輛迴轉路段外，均整段劃設之，道
    路交通標誌標線號誌設置規則第165條第1項、第2項分別定
    有明文。又按行人劃有分向限制線之路段，不得穿越道路；
    在未設行人穿越設施，亦非禁止穿越之路段穿越道路時，應
    注意左右無來車，始可小心迅速穿越，道路交通安全規則第
    134條第3款、第6款亦已分別明訂。經查：
　㈠本件被告於事發當時穿越馬路時，自應遵守上開規定，又依
    車禍當時天候晴，夜間有照明、路面鋪裝柏油、乾燥、無缺
    陷、無障礙物且視距良好，並無不能注意之情事，有卷附道
    路交通事故現場圖、道路交通事故調查報告表㈠、㈡、原告調
    查筆錄、事發當時現場照片可按（見本院新調字第81-93頁
    、第99-125頁）。
　㈡惟被告明知臺南市○○區○○○路000號前道路已劃設分向限制線
    （雙黃線），行人不得穿越，卻仍違規穿越外；又以原告於
    107年4月27日警詢筆錄中所陳，其在事發當時看到被告時，
    被告已在系爭機車左前方距離不到1公尺處，且被告向原告
    「嘩」了一聲後就發生碰撞（見本院新調字卷第91頁）等情
    ，足見被告亦係於車禍發生當時才看見原告車輛，而有未注
    意左右有無來車，即行穿越道路之情形。是被告未注意左右
    來車而違規穿越道路，以致與依規定騎乘系爭機車行駛於臺
    南市○○區○○○路000號對向外側車道上之原告發生碰撞，使原
    告人車倒地，導致原告所有之系爭機車損壞，原告身體因而
    受有第一二頸椎併骨折之傷害，就本件車禍之發生，應有過
    失。且本件車禍經被告送交臺南市車輛行車事故鑑定委員會
    及臺南市車輛行車事故鑑定覆議委員會鑑定肇事責任歸屬之
    結果，均認定被告「徒步行走，夜間違規穿越雙黃線路段，
    未注意左右來車，為肇事原因。」，此有臺南市車輛行車事
    故鑑定委員會107年7月26日南鑑0000000案鑑定意見書、臺
    南市政府107年9月6日府交運字第1070999255號書函附卷可
    稽（見臺南地檢署107年度他字第4203號卷第25-26頁、第14
    3頁）。
　㈢至被告於系爭刑事案件偵查中聲請將本件車禍送交財團法人
    成大研究發展基金會鑑定肇事責任之結果，系爭鑑定報告之
    「七、整體分析㈡⒈」中，雖提及：「行人甲○○穿越中山南路
    時，儘管當時兩側車流量低，且甲○○在持續左右觀看來車狀
    況下穿越中山南路，但是仍然屬於違規跨越雙黃線的行為；
    所以違規跨越雙黃線，且在跨越時未能警覺而未注意的行為
    ，明顯與本交通事故的發生存有相當因果關係；因果關係⒈
    」等語（見臺南地檢署108年度調偵字第1380號卷第251頁）
    ，並於「八、肇事責任認定㈢事故責任」中為「甲○○-50％-60
    ％（在兩側來車流量低、謹慎的情況下，違規跨越雙黃線穿
    越中山南路；因果關係⒈）」之過失認定，似認被告於車禍
    當時並無未注意左右來車之過失。惟事發當時夜間有照明，
    原告騎乘系爭機車亦曾開啟大燈，則以系爭鑑定報告內分析
    原告所駕駛之系爭機車並未超速，且被告於穿越道路至發生
    車禍之20秒內，僅原告該側車道包含系爭機車在內之3台機
    車陸續經過之情形下（見臺南地檢署108年度調偵字第1380
    號卷第199頁至第211頁、第241頁），可知事發當時路上車
    輛稀少，被告並無不能注意原告系爭機車之可能，其卻於原
    告系爭機車靠近其不及1公尺時，始發覺原告車輛並發出一
    聲驚呼，顯見被告於事發當時確有未注意左右來車之事實。
    系爭鑑定報告以僅能觀察到被告在穿越分向限制線前之錄影
    畫面中曾左右張望，並小心翼翼穿越道路之情形，即認定在
    錄影畫面無法確認之部分，被告在穿越分向限制線後仍有注
    意左右來車，顯屬無據。其所認定被告就本件車禍之發生並
    無未注意左右來車之過失，並不足採。
　㈣是被告就本件車禍之發生應負未注意左右來車而違規穿越雙
    黃線路段之過失責任甚明，而被告之過失行為與原告所受損
    害即具有相當因果關係，被告應就原告所受之損害負賠償之
    責，應堪認定。
五、按因故意或過失，不法侵害他人之權利者，負損害賠償責任
    ；不法侵害他人之身體或健康者，對於被害人因此喪失或減
    少勞動能力或增加生活上之需要時，應負損害賠償責任；不
    法侵害他人之身體、健康，被害人雖非財產上之損害，亦得
    請求賠償相當之金額，民法第184條第1項前段、第193條第1
    項、第195條第1項業已分別明訂。經查，本件被告因過失致
    原告受有前開所述身體上之傷害及財產上之損害一節，已如
    前述，其自應依前揭法條之規定對原告負損害賠償責任，爰
    就原告請求項目及金額逐項審酌如下：
　㈠醫療費用部分：
　　原告主張其因本件車禍支出醫療費用共16,306元一節，業據
    其提出成大醫院急診、住院、門診收據、衛生福利部臺南醫
    院醫療費用收據、永昌診所藥單內容與門診費用明細、茂隆
    骨科醫院門診醫療費用收據為證，並有卷附永昌診所109年
    度7月24日函覆資料附卷可稽（見本院新調字卷第25頁至第5
    5頁、本院卷一第149頁至第151頁），且為被告所不爭執，
    應屬實在。則原告請求被告應賠償其醫療費用16,306元，即
    屬有據。
　㈡增加生活支出部分：原告主張其因本件車禍所造成之傷害，
    治療期間依醫囑需使用胸頸支撐架、頸架，因而支出租用上
    開輔具之租金費用共76,100元等情，業據其提出重新輔具義
    肢有限公司臺南辦事處（已於108年9月更名為重新復健用品
    有限公司）所開立之統一發票及合約書，原告使用前揭輔具
    之照片為憑，且有重新復健用品有限公司109年10月30日函
    覆資料附卷可佐（見本院新調字卷第57頁、本院卷一第115
    頁、第281頁至第283頁、第249頁、第305頁至第309頁），
    並為被告所不爭執，應屬真正。則原告請求被告應賠償其前
    揭增加生活支出共76,100元，亦屬可採。
　㈢看護費用部分：原告主張其因本件車禍受傷於住院5日及出院
    後依醫囑應休養3月等期間，均需聘請看護全日照護，若以
    每日看護費用2,200元計，共受有209,000元（計算式：2,20
    0元×95日＝209,000元）之損害等情，業據其提出成大醫院10
    7年5月18日診斷證明書為證（見本院新調字卷第23頁）。被
    告除就原告主張住院5日期間需全日看護而支出必要費用11,
    000元（計算式：2,200元×5日＝11,000元）部分事實不爭執
    外，其餘均否認其真正。而本件經依原告聲請送經成大醫院
    鑑定之結果，係認原告「休養三個月期間，日常生活除洗澡
    需人協助外，生活應可自理，不需專人看護。」，有系爭病
    情鑑定報告書附卷可稽（見本院卷一第325頁），而原告復
    未舉證證明其休養期間需專人看護之必要。則原告請求被告
    應賠償其於5日住院期間之全日看護費用11,000元，為有理
    由；另其請求被告應賠償其於出院後3個月休養期間之全日
    看護費用198,000元（計算式：2,200元×90日＝198,000元）
    ，即屬無據，應不予准許。
　㈣財物損失部分：
  ⒈按不法毀損他人之物者，被害人得請求賠償其物因毀損所減
    少之價額，民法第196條業已明訂。而民法第196條中所謂其
    物因毀損所減少之價額，非不得以修復費用為估定之標準，
    因損害賠償，除法律另有規定或契約另有訂定外，應以填補
    債權人所受損害及所失利益為限，為民法第216條第1項所明
    定，故修復費用以必要者為限（例如：修理材料以新品換舊
    品，應予折舊），有最高法院77年台上字第1306號、80年台
    上字第2476號判決可供參考。查原告所有之系爭機車係因本
    件車禍受有損害一節，業據原告提出估價單、統一發票、原
    告駕照及系爭機車行照為證（見本院卷一第253頁至第259頁
    ），且為被告所不爭，並經本院依職權調閱系爭刑事案件全
    卷後查證無訛，被告自應依前揭法條之規定賠償原告損害。
  ⒉查系爭機車因本件車禍支出修理之零件費用14,410元、工資
    費用7,140元，合計共21,550元，其中零件之估價係以新零
    件更換損壞之舊零件，則計算上開零件損害賠償數額時，自
    應扣除折舊部分始屬合理。又依行政院所頒固定資產耐用年
    數表及固定資產折舊率之規定，系爭車輛為機車，其耐用年
    數為3年，依財政部106年2月3日臺財稅字第10604512060號
    令修正發布之「固定資產耐用年數表」所示，機車之耐用年
    限為3年，依平均法每年折舊率為3分之1；再參酌營利事業
    所得稅查核準則第95條第6項規定：「固定資產提列折舊採
    用平均法、定率遞減法或年數合計法者，以1年為計算單位
    ；其使用期間未滿1年者，按實際使用之月數相當於全年之
    比例計算之；不滿1月者，以月計」，就使用期間未滿1年者
    ，按實際使用之月數相當於全年之比例計算結果。而系爭機
    車係於106年11月出廠，有該車行照影本一紙在卷可稽，迄
    至107年3月17日受損時止，已使用5月，則零件扣除折舊後
    之修復費用估定為12,909元（其計算式詳如附表）。是系爭
    機車所支出之必要修復費用應以20,049元（計算式：零件費
    用12,909元＋工資費用7,140元＝20,049元）為適當，原告請
    求被告應賠償其20,049元，即屬有據，逾此部分之請求，應
    屬無據。
　㈤工作損失部分：
    原告主張其因本件車禍受有第一二頸椎併骨折之傷害住院5
    日，出院後又依醫囑休養3個月，期間均無法工作，若以107
    年最低基本工資22,000計算，原告因而受有不能工作損失共
    計69,740元【計算式：22,000元×(3月＋5/30日）=69,740元
    】等情，業經原告提出在職證明書、薪資工作收入證明為證
    （見本院卷一第251頁、第343頁），且為被告所不爭執（見
    本院卷一第415頁）。則原告請求被告應賠償其住院及休養
    期間之不能工作損害共69,740元，應屬可採。
  ㈥勞動能力減損部分：
  ⒈原告主張其因本件車禍所造成第一二頸椎併骨折之傷害已達
    半年以上，難以痊癒，頸椎活動、神經功能未完全回復，未
    來有可能有全身癱軟，脖子無法轉動之後遺症，而無法從事
    勞動之損害，應符合勞工保險失能給付標準表2-4（原告誤
    載為2-1）之「中樞神經系統機能遺存顯著失能，終身僅能
    從事輕便工作者。」之失能項目，並屬於失能審核十「『外
    傷後疼痛症候群』失能等級之審定：外傷後疼痛症候群：外
    傷後疼痛之特別形態，因四肢或其他神經不完全損傷而生之
    神經痛，於自然經過仍不消退，由醫學上可予證明者，得依
    下列標準審定其等級：㈠由於腦神經及脊髓神經之外傷或其
    他原因之神經痛，依其疼痛發作頻度，疼痛強度與持續時間
    及疼痛原因之他覺所見，對於疼痛影響勞動能力等判定其等
    級：例如於輕便勞動以外之勞動，經常有失能程度之疼痛者
    ：適用第七等級。」之情形一情，雖據其提出原告罹患病名
    「第一二頸椎骨折併頸椎外固定」，及其醫囑「病患因上述
    診斷，目前仍有頸椎酸痛之後遺症，不宜粗重工作。」等語
    之成大醫院109年7月7日診斷證明書為憑（見本院卷一第91
    頁）。然前揭診斷證明書所載，並不能證明原告於傷後有「
    中樞神經系統機能遺存顯著『失能』」及「『終身』僅能從事輕
    便工作」之情形，更遑論並無論及原告曾罹患「外傷後疼痛
    症候群」之事實，豈有原告所述已符合前揭失能等級之狀況
    ，而得以為失能等級七級之認定。
　⒉況本件經依原告聲請送由成大醫院職業及環境醫學部鑑定原
    告因本件車禍所受傷害對其勞動能力減損程度之結果，係認
    「乙○○女士於民國107年3月17日發生事故，本院採用『勞保
    局委託辦理勞工保險失能年金給付個別化專業評估作業』進
    行勞動能力評估，相關診斷為：『第一二頸椎骨折』。考量事
    故發生至今2年餘，相關症狀已達到身體障害損失2％，考量
    診斷、全人障害等級、未來營利能力、職業類別、與受傷年
    齡後，估算勞動能力減損2％。」有系爭病情鑑定報告書所附
    成大醫院職業及環境醫學部109年11月25日永久性障害及工
    作能力減損評估報告（下稱系爭評估報告）在卷可參（見本
    院卷一第327頁至第331頁）。
　⒊後因原告以其所學及傷後所從事之工作係為物理治療相關職
    業，職務所需體能強度應為中度，且職業特性係屬專業及技
    術人員，與系爭評估報告所載其職業類別為220零售店員之
    情形不同，而由本院依原告聲請送交成大醫院補充鑑定其勞
    動能力減損程度，但依成大醫院補充鑑定之結果，亦認：「
    若以事故後從事物理治療或整脊相關醫療工作進行評估，其
    職業類別屬於311物理治療師。鑑定結果顯示全人身體障害2
    ％，考量診斷、全人障害等級、未來營利能力、職業類別，
    與受傷年齡後，估算勞動能力減損3％。」，有成大醫院110
    年5月7日成附醫秘字第1100008864號函附病情鑑定報告書（
    下稱補充報告）附卷可考（見本院卷二第9頁至第10頁）。
　⒋雖原告以前揭補充報告未將該報告內所依循之「美國醫學會
    永久障礙評估指南」及「加州永久性失能評估準則」中相關
    科學化數據、係數、公示及計算結果予以披露，僅泛以考量
    診斷、全人障害等級、未來營利能力、職業類別、與受傷年
    齡後估算勞動能力減損程度為由，主張系爭評估報告及補充
    報告均不可採，並聲請將原告身體檢查及X光檢查相關病歷
    資料送由社團法人中華民國物理治療師公會全國聯合會確認
    原告因本件車禍所受傷害對原告從事物理治療師之工作影響
    程度，及對物理治療師從事各項物理治療方法所產生影響之
    具體特徵、狀況為何？有無具體量化比例為鑑定。然查：
　①系爭評估報告已就鑑定原告永久性障害及工作能力減損評估
    內容之⒈病史與醫療經過、⒉受傷前工作狀況、⒊目前症狀、⒋
    檢查檢驗、⒌臨床診斷、⒍障害損失評估、⒎永久性失能鑑定
    、⒏總結與建議詳載其理由（見本院卷一第329頁至第331頁
    ）。其中認定永久性失能鑑定部分，已載明詳細計算公式為
    「15.01.01.00（失能部位代碼）-2（WPI全人損傷比）-【5
    】3（【FEC級別】依憑FEC分級表之未來收入減損調整後的
    失能比）-220E（職業分組及職業變項）-3（經職業別調整
    後的失能比）-2PD（經年齡調整後的失能比）」，其後成大
    醫院就原告變更職業分組及職業變項而為補充鑑定，其補充
    報告內雖未再記載計算公式，但因僅影響到系爭評估報告內
    原告「職業分組及職業變項」，及其以後的「經職業別調整
    失能比」、「經年齡調整後的失能比」。依據原告所提出訴
    外人沈書萱於100年2月8日交予行政院勞工委員會勞工保險
    局，題目為「考察美國失能給付評估機制及實務情形」之出
    國報告（見本院卷一第427頁至第454頁），其中依據原告職
    業分組經系爭補充報告變更其職務所需體能強度為311之「
    物理治療師、整脊師」後，縱其職業組別編號可依該出國報
    告內表3、表4（見本院卷一第441頁至第442頁）列為最高等
    級J級，可將原告全人損傷比2％調整至4％，但因原告受傷時
    為21歲，經以該出國報告內表5年齡調整評級表調整之結果
    ，其經年齡調整後之失能比確為3％無誤（見本院卷一第443
    頁），足見系爭補充報告之結論並無錯誤，原告徒以系爭補
    充報告未將最後之計算式列出，即認其鑑定結果不可採，應
    屬無據。
　②而系爭評估報告及補充報告係對醫病有相當專業之成大醫院
    職業及環境醫學部，依據勞動部勞工保險局委託辦理勞工保
    險失能年金給付個別化專業評估作業要點所為，已如前述，
    其鑑定結果自有高度可信度，應屬可採。至原告另聲請將原
    告身體檢查及X光檢查相關病歷資料送由社團法人中華民國
    物理治療師公會全國聯合會確認原告因本件車禍所受傷害對
    原告從事物理治療師之工作影響程度，及對物理治療師從事
    各項物理治療方法所產生影響之具體特徵、狀況為何？有無
    具體量化比例為鑑定。因原告自承該物理治療師公會並無鑑
    定勞動能力減損之能力，僅可說明原告頸椎傷勢對於實際從
    事物理治療工作具體影響之功用，本院自無再依原告聲請向
    成大醫院調閱相關病歷及X光檢查資料，送前開物理治療師
    公會鑑定之必要，附此敘明。
　⒌又原告於本件車禍當時係就讀於慈惠醫護管理專科學校物理
    治療科，於107年6月畢業後，現就讀輔英科技大學進修部物
    理治療系，並於牙醫診所擔任牙醫助理等情，業據原告提出
    副學士學位證書、輔英科技大學在學證明書、學生證、在職
    證明（見本院卷一第463頁、第489頁至第493頁）為證，可
    證原告主張其日後係欲從事所學之物理治療師工作為可採，
    因認原告因本件車禍所受勞動能力減損程度應以3％為適當。
    原告逾此部分勞動能力減損程度之主張，應屬無據。
　⒍因原告在107年6月23日（自107年3月17日至同年月22日住院
    共5日，及自107年3月23日休養3個月至同年6月22日）前請
    求被告給付不能工作損失經本院准許，而不得向被告請求勞
    動能力減損，其僅得請求自107年6月23日起至強制退休年齡
    65歲止之勞動能力減損之損害。則以原告係86年9月11日出
    生，於151年9月11日滿65歲，以107年每月基本工資22,000
    元計，其每月勞動能力減損之金額為660元（計算式：22,00
    0元×3％＝660元）計算，因原告在107年6月23日起至110年7月
    27日本件言詞辯論終結之日止之勞動能力減損金額共23,851
    元【計算式：660元×8/30月（107年6月）＋660元×35月（107
    年7月至110年6月）＋660元×27/31月（110年7月）＝176元＋23
    ,100元＋575元＝23,851元（元以下4捨5入）】均已到期，其
    此部分之請求，應屬有據。另自110年7月28日起至151年9月
    10日止之勞動能力減損之金額，應屬期前要求被告一次給付
    ，自應扣除其中間利息，始屬公平，經依霍夫曼式計算法扣
    除中間利息（首期給付不扣除中間利息）核計其金額為179,
    643元【計算方式為：7,920（即660×12）×22.00000000+(7,
    920×0.00000000)×(22.00000000-00.00000000)=179,642.00
    000000000。其中22.00000000為年別單利5%第41年霍夫曼累
    計係數，22.00000000為年別單利5%第42年霍夫曼累計係數
    ，0.00000000為未滿一年部分折算年數之比例(44/365=0.00
    000000)。採4捨5入，元以下進位】。
　⒎綜上，原告請求被告應賠償勞動能力減損之金額203,494元（
    計算式：23,851元＋179,643元＝203,494元），應屬可採，逾
    此部分之請求，即屬無據。
　㈦精神慰撫金部分：
  ⒈按關於慰撫金之多寡，應以被害人精神上所受之苦痛為準據
    ，亦應審酌被害人之地位、家況及加害人之地位，俾資為審
    判之依據，故應就兩造之身份、職業、教育程度、財產及經
    濟狀況，用以判斷非財產上損害之慰撫金數額，有最高法院
    48年度台上字第1982號判例、86年度台上字第511號判決可
    資參照。
　⒉查本件原告於107年3月17日受傷時仍在就學中，平日則於夜
    市打工，其因本件車禍受有前述傷害，除接受頸椎外固定手
    術住院5日外，傷後須休養3月，且至107年6月22日始將頸椎
    外固定架拆除，依成大醫院109年7月7日診斷證明書之醫師
    囑言，原告因第一二頸椎骨折併頸椎外固定後，目前仍有頸
    部酸痛之後遺症，不宜粗重工作。而原告於109年10月26日
    至成大醫院門診評估時，又自述目前脖子酸痛，容易頭痛頭
    暈，右上臂容易酸疼，影響睡覺，乘坐機車時容易頸部抽痛
    、轉動受限，經鑑定結果已減損其勞動能力達3％（見本院卷
    一第130頁、第330頁、本院卷二第9頁至第10頁），自使原
    告精神上受有相當之痛苦。
　⒊本院審酌原告現就讀二技，並於牙科診所擔任助理，未婚，
    現與父母同住，於受傷前於夜市打工，每月薪資24,000元，
    依其106年、107年之稅務電子閘門財產所得調件明細表僅記
    載各有2,871元及96,500元之薪資及利息所得，名下並無財
    產（見本院卷一第33頁至第36頁）；而被告自稱其為國小畢
    業，依其106年、107年之稅務電子閘門財產所得調件明細表
    僅107年有利息所得1,231元，名下亦無財產，經濟狀況不佳
    ，與前妻育有4名子女，現已離婚，尚有年事已高之父母需
    照顧，但原告於本件車禍發生後，因受有頭部外傷併左側硬
    腦膜下出血併腦挫傷出血、右側硬腦膜下出血、鼻骨骨折、
    慢性雙側硬腦膜下出血及水腦症等傷害，目前因中樞神經系
    統遺存極度障害〈意識障礙（昏迷指數10分）及右側肢體癱
    瘓〉，症狀固定，終身無工作能力，日常生活皆需他人周密
    照護（需人灌食、需人抽痰），而經本院於107年6月1日以1
    07年度監宣字第180號為監護宣告在案等情（見本院新調字
    卷第137頁至第141頁、本院卷一第37頁至第40頁、第77頁、
    第157頁）。再衡量兩造身份、地位、經濟狀況，被告過失
    情形及原告所受傷勢、所受痛苦程度，認原告請求精神慰撫
    金20萬元，尚屬適當。其逾此部分之請求，則屬無據。
　⒋至被告雖提出原告於107年5月4日、同年月12日、20日、同年
    6月15日、108年4月6日、同年月10日、同年8月1日、同年12
    月15日之IG限時動態及貼文，辯稱原告於受傷後月餘即可逛
    夜市、參加畢業典禮、出遊及拍照，精神上是否受有相當程
    度之痛苦，顯有疑義；並提出臺灣新竹地方法院104年度訴
    字第102號民事判決為例，認原告得請求之精神慰撫金，應
    以5萬元為合理云云（見本院卷一第209頁至第233頁）。然
    查：
　①原告於107年3月17日因本件車禍受傷就醫後，係於同年6月22
    日始將固定手術後所裝設之頸椎外固定架拆除，至今確因前
    揭傷害導致原告喪失勞動能力達3％一節，業經系爭評估報告
    及補充報告記載明確。又觀諸原告所提出其受傷後之生活照
    片，可知其於住院期間已將頭髮全數剃光，且脖頸上裝有頸
    架或胸頸支撐架，療養期間躺臥、進食、洗澡尚需他人照顧
    ，甚至連107年6月15日出席自己的畢業典禮時亦未拆下（見
    本院卷一第249頁、第305頁至第309頁）。則被告所提出107
    年6月22日前原告長髮之照片（如被證十第4頁），顯為原告
    傷前舊照無誤；至於原告於107年5月間所拍攝他人或畢業典
    禮之照片，因係頂著頸架或胸頸支撐架出門，亦不足以認為
    原告即已可正常生活、玩樂；而原告於108年以後之照片，
    既係其傷勢經治療後，症狀固定後所為，自無法據以推論其
    之前受傷治療期間並未受有痛苦，是被告所辯原告於傷後月
    餘即可正常出門遊樂，精神上是否受有相當之痛苦，應有疑
    義，並不可採。
　②另被告所提出臺灣新竹地方法院104年度訴字第102號民事判
    決中，法院就該案原告請求之精神慰撫金僅判准金額為何，
    因屬該法官就個案情形所為之判斷，對於其他法官之相類案
    件並無拘束力，本院自不受其限制，附此敘明。　
  ㈧綜上，原告因本件車禍得向被告請求賠償之損害金額合計為5
    96,689元（醫療費用16,306元＋增加生活支出76,100元＋看護
    費用11,000元＋系爭機車修復費用20,049元＋不能工作損失69
    ,740元＋勞動能力減損之金額203,494元＋精神慰撫金200,000
    元＝596,689元）。
六、惟按損害之發生或擴大，被害人與有過失者，法院得減輕賠
    償金額，或免除之。重大之損害原因，為債務人所不及知，
    而被害人不預促其注意或怠於避免或減少損害者，為與有過
    失，民法第217條第1項、第2項亦已分別明訂。經查：
　㈠本件被告對於本件車禍之發生係有過失雖如前述。惟按汽車
    行駛時，駕駛人應注意車前狀況及兩車並行之間隔，並隨時
    採取必要之安全措施，不得在道路上蛇行，或以其他危險方
    式駕車，道路交通安全規則第94條第3項定有明文。原告於
    事發當時騎乘系爭機車行駛於事發地點時，理應遵守前揭交
    通規則，以防免危險發生。而依道路交通事故調查報告表所
    載，當時天候晴，夜間有照明、路面鋪設柏油、乾燥、無缺
    陷、無障礙物，且視距良好等情觀之，客觀上亦無不能注意
    之情事。然從事發當時被告開始違規穿越馬路至與原告發生
    碰撞期間之錄影畫面截圖（見臺南地檢署108年度調偵字第1
    380號卷第153頁至第179頁），可知被告於見中山南路兩側
    均無來車而開始穿越馬路後，在原告經過事發地點前，原告
    該側車道先後僅有兩台機車陸續經過，並無原告於警詢所述
    尚有一部休旅車行駛於其左前方，以致擋住其視線之情形；
    且以先於原告經過事發地點之第二台機車於靠近被告時，畫
    面顯示其於3秒前即已煞車減速以致煞車燈亮起，顯見晚於
    該第二台機車進入錄影畫面之原告，於當時並無其他障礙物
    遮蔽之情況下，不可能有不能注意到被告穿越馬路之情形。
    則於系爭鑑定報告認定原告當時係以限速內之時速45公里速
    度行駛至事發現場（見臺南地檢署108年度調偵字第1380號
    卷第241頁），且無其他車輛、障礙物影響其視線之情況下
    ，原告卻於警詢中自承在兩造距離僅1公尺時才發現被告，
    以致肇事，顯見被告事發當時，確有未注意車前狀況之情形
    甚明。系爭鑑定報告所認定原告未能警覺注意前方緩步穿越
    的行人甲○○，在沒有迴避的情況下，正面撞上行人甲○○，為
    本件車禍發生之肇事原因之一（見上開偵卷第253頁及第254
    頁），應屬可採。
　㈡原告雖陳稱：一般人從接收刺激到研判採取行動的過程之反
    應時間通常為2.5秒，依系爭鑑定報告認其與前車出現於錄
    影畫面僅相距1秒，實難認原告於此1秒多時間內有足夠反應
    煞停系爭機車，並閃躲當時毫無避讓且持續穿越馬路之被告
    ，是其對本件車禍之發生應無過失云云，並以臺南市車輛行
    車事故鑑定委員會107年7月26日南鑑0000000案鑑定意見書
    、臺南市政府107年9月6日府交運字第1070999255號書函，
    均認定其就本件車禍發生並無肇事因素為其論據。然查：
　⒈本件觀諸臺南市車輛行車事故鑑定委員會107年7月26日南鑑0
    000000案鑑定意見書之論述，及臺南市政府107年9月6日府
    交運字第1070999255號書函之內容，可知前揭鑑定報告及覆
    議結果，均係僅以原告於107年4月27日警詢中所述：「我沿
    中山南路西向東直行外側車道，行經中山南路360號前時，
    因左方有部休旅車，當休旅車經過我車輛時，左前方出現一
    名行人，發生碰撞肇事。行人在我正前方距離不到1公尺。
    車速約30公里。我車輛左手把與行人身體發生碰撞。」等語
    ，及臺南市政府警察局永康分局函送肇事筆錄、現場圖、照
    片、錄影畫面等佐證所做成。而事發當時原告前方僅有機車
    先其通過事發地點，並無原告所述左前方尚有休旅車擋住其
    視線，已如前述。則前揭鑑定報告及覆議結果以原告前揭錯
    誤陳述為據，認定原告就本件車禍之發生並無過失，即不可
    採。
　⒉又依據系爭鑑定報告中所節錄之監視器錄影畫面，可知行駛
    於原告系爭機車前方之綠色框記機車係於00：39進入畫面，
    於00：40亮起煞車燈，於00：41煞車燈持續亮著，於00：42
    見原告系爭機車進入錄影畫面，00：46原告系爭機車煞車燈
    亮起，00：47被告已倒在地上，00：48原告系爭機車車尾燈
    已熄滅，研判系爭機車已倒地（見上開偵卷第159頁至第175
    頁）。則從系爭鑑定報告認定綠色框記機車於事發前之車行
    時速為51.1公里，其車輛於進入00：39進入畫面後，於00：
    40即可見被告穿越馬路而煞車減速安全通過以觀，原告據系
    爭鑑定報告認定以時速45公里之速度騎乘系爭機車至事發現
    場，其於00：42進入錄影畫面後，若其事發當時有保持與綠
    色框記機車騎士相當之注意，應可於進入錄影畫面前，即已
    發現被告及前方綠色框記機車煞車燈亮起，並於00：43開始
    煞車減速，但原告卻遲至00：46，見被告已在其面前1公尺
    距離時才煞車，早已超過原告所述一般人從接收刺激到研判
    採取行動的過程之反應時間通常為2.5秒約2倍的時間，自有
    未注意車前狀況之過失甚明。是原告所述其於事發當時並無
    足夠反應時間煞停系爭車輛，對車禍之發生並無過失云云，
    顯屬卸責之詞，不足採信。
　⒊是本院審酌本件車禍發生過程、卷內各項卷證，及系爭鑑定
    報告誤認被告就本件車禍發生並無未注意左右來車之過失，
    始認定被告應負50％-60％之過失責任，原告應負40％-50％之過
    失責任等情，認原告及被告就本件車禍之發生，應各負擔百
    分之30及70之過失責任。是原告之前揭請求在417,682元【
    計算式：596,689元×70/100＝417,682元）】之範圍內，應予
    准許。
七、綜上所述，原告依民法第184條第1項前段、第193條第1項、
    第195條之規定，請求被告應給付其417,682元，及自起訴狀
    繕本送達翌日即109年4月10日起至清償日止，按年息百分之
    5計算之法定遲延利息，為有理由，應予准許。逾此部分之
    請求，為無理由，應予駁回。
八、本件原告勝訴部分，係就簡易訴訟程序所為被告敗訴之判決
    ，依民事訴訟法第389條第1項第3款之規定，法院應依職權
    宣告假執行，原告雖陳明願供擔保，聲請准為宣告假執行，
    惟其聲請不過促請法院職權發動，本院無庸就其聲請為准駁
    之裁判，併予敘明。並依被告之聲請，定相當之擔保金額，
    諭知被告得預供擔保，免為假執行。
九、據上論結，本件原告之訴為一部有理由，一部無理由。依民
    事訴訟法第79條、第389條第1項第3款、第392條第2項，判
    決如主文。
中　　華　　民　　國　　110 　年　　8 　　月　　9 　　日
        臺灣臺南地方法院臺南簡易庭    法  官　劉秀君
上列正本係照原本作成。
如不服本判決，應於送達後20日內，向本院提出上訴狀並表明上
訴理由，如於本判決宣示後送達前提起上訴者，應於判決送達後
20日內補提上訴理由書（須附繕本）。
如委任律師提起上訴者，應一併繳納上訴審裁判費。
中　　華　　民　　國　　110 　年　　8 　　月　　9 　　日
                                     書記官  王美韻

附表： 　　　　【計算式說明如下：           賠償額＝更換之零件折舊後之金額           　　　　＝更換之零件新品金額－折舊額           折舊額＝（取得成本－殘值）×折舊率×年數           取得成本，即更換之零件新品金額＝15,590元           殘值＝取得成本／（耐用年數＋1）                  ＝14,410/（3＋1） ≒3,603元           賠償額＝14,410－〔（14,410－3,603）×1/3 ×5/12〕≒12,909（元以下四捨五入）】。